最　高　行　政　法　院　裁　定
                                     100年度裁字第3064號
上  訴  人　黃枝
            陳福樞
被 上訴 人　基隆市政府
代　表　人　張通榮
上列當事人間公寓大廈管理條例事件，上訴人對於中華民國100
年6月30日臺北高等行政法院100年度訴字第108號判決，提起上
訴，本院裁定如下：
　　主  文
上訴駁回。
上訴審訴訟費用由上訴人負擔。
　　理  由
一、按對於高等行政法院判決之上訴，非以其違背法令為理由，
    不得為之，行政訴訟法第242條定有明文。依同法第243條第
    1項規定，判決不適用法規或適用不當者，為違背法令；而
    判決有同條第2項所列各款情形之一者，為當然違背法令。
    是當事人對於高等行政法院判決上訴，如依行政訴訟法第24
    3條第1項規定，以高等行政法院判決有不適用法規或適用不
    當為理由時，其上訴狀或理由書應有具體之指摘，並揭示該
    法規之條項或其內容；若係成文法以外之法則，應揭示該法
    則之旨趣；倘為司法院解釋或本院之判例，則應揭示該判解
    之字號或其內容。如以行政訴訟法第243條第2項所列各款情
    形為理由時，其上訴狀或理由書，應揭示合於該條項各款之
    事實。上訴狀或理由書如未依此項方法表明，或其所表明者
    與上開法條規定不合時，即難認為已對高等行政法院判決之
    違背法令有具體之指摘，其上訴自難認為合法。
二、緣上訴人等係基隆市○○○路「米蘭皇家凱旋」社區住戶，
    經其他區分所有權人檢舉，各在其所有系爭基隆市○○路32
    8-4號、328-5號建物（下稱系爭建物）後側增建圍牆及鐵門
    ，被上訴人以民國99年1月25日基府都使貳字第0990004430
    號函請該社區管理委員會（下稱管委會）查明是否違反公寓
    大廈管理條例（下稱同條例）第8條規定，如為屬實，依同
    條例第8條第2項規定予以制止。因該管委會未回復，被上訴
    人再以99年3月24日基府都使貳字第0990145610號函該社區
    管委會就上述增建部分是否回復原狀函報被上訴人，否則依
    同條例第48條第4項規定處主任委員新臺幣（下同）1千元以
    上5千元以下罰鍰，該管委會乃以99年3月31日凱管字第0993
    31號函通知上訴人系爭建物後側增建磚牆及鐵門，已違反同
    條例第8條規定，請於15日內恢復原狀。上訴人未依限恢復
    原狀，管委會乃以99年4月16日凱管字第099416號函報請被
    上訴人依法辦理。被上訴人遂以99年4月29日基府都使貳字
    第0990151475（上訴人黃枝部分）、0000000000（上訴人
    陳福樞部分）號函（下稱原處分）通知上訴人等於文到30日
    內恢復原狀，並報被上訴人憑處，否則依同條例第49條第2
    項規定處4萬元罰鍰，並得連續處罰至改善為止。上訴人不
    服，提起訴願，遭決定駁回，遂循序提起行政訴訟。經原審
    予以判決駁回，上訴人仍不服，遂提起本件上訴，主張在系
    爭建物後側增建圍牆及鐵門者，乃建商所為，被上訴人應命
    建商拆除云云。
三、原審斟酌全辯論意旨及調查證據結果，略以：(一)、按公寓大
    廈管理條例第3條第8款規定：「本條例用辭定義如下：一、
    …. 八住戶：指公寓大廈之區分所有權人、承租人或其他經
    區分所有權人同意而為專有部分之使用者或業經取得停車空
    間建築物所有權者。.. 」、第8條規定：「（第1項）公寓
    大廈周圍上下、外牆面、樓頂平臺及不屬專有部分之防空避
    難設備，其變更構造、顏色、設置廣告物、鐵鋁窗或其他類
    似之行為，除應依法令規定辦理外，該公寓大廈規約另有規
    定或區分所有權人會議已有決議，經向直轄市、縣（市）主
    管機關完成報備有案者，應受該規約或區分所有權人會議決
    議之限制。（第2項）住戶違反前項規定，管理負責人或管
    理委員會應予制止，經制止而不遵從者，應報請主管機關依
    第49條第1項規定處理，該住戶並應於1個月內回復原狀。屆
    期未回復原狀者，得由管理負責人或管理委員會回復原狀，
    其費用由該住戶負擔。」、第49條第1項規定：「有下列行
    為之一者，由直轄市、縣（市）主管機關處新臺幣4萬元以
    上20萬元以下罰鍰，並得令其限期改善或履行義務；屆期不
    改善或不履行者，得連續處罰：.. 二住戶違反第8條第1項
    或第9條第2項關於公寓大廈變更使用限制規定，經制止而不
    遵從者。」。準此，公寓大廈之區分所有權人等住戶，違反
    同條例第8條第1項規定，主管機關得僅令該住戶限期改善或
    履行義務。(二)、上訴人等為系爭建物之區分所有權人，符合
    同條例第3條第8款對住戶之定義規定，其即須遵守該條例對
    住戶之限制規定。該社區管委會認上訴人等應予拆除增建，
    並陳報被上訴人，被上訴人認定該圍牆及鐵門屬於同條例第
    8條第1項所定公寓大廈周圍上範圍內之增建，限上訴人於原
    處分送達後30日內拆除圍牆及鐵門，於法並無不合。(三)、上
    訴人復主張系爭建物後側增建之圍牆及鐵門，為建商承造，
    其非增建之行為人，不應限令其回復原狀云云。惟同條例第
    8條第2項已明定「住戶」為該規定之對象，縱上述增建之圍
    牆及鐵門部分為建商所建，然上訴人等為系爭建物之所有權
    人，即符合前揭住戶之構成要件，且為現有處分權之人，自
    有按原處分意旨回復原狀之義務。因而將訴願決定及原處分
    均予維持，駁回上訴人之訴。
四、查本件上訴人對於高等行政法院判決上訴，主張：在系爭建
    物後側增建圍牆及鐵門者，乃建商所為，已經建商負責人於
    住戶會議中承認，被上訴人應命建商拆除云云，核其上訴意
    旨僅爭執增建行為非其所為，惟並未具體表明原判決有何不
    適用法規、適用法規不當、或行政訴訟法第243條第2項所列
    各款之情形，難認對該判決之如何違背法令已有具體之指摘
    。依首開規定及說明，應認其上訴為不合法。
五、據上論結，本件上訴為不合法。依行政訴訟法第249條第1項
    前段、第104條、民事訴訟法第95條、第78條、第85條第1項
    前段，裁定如主文。
中　　華　　民　　國　　100　 年　　12　　月　　22　　日
                    最高行政法院第二庭
                        審判長法官　劉　鑫　楨
                              法官　姜　素　娥
                              法官　吳　慧　娟
                              法官　許　瑞　助
                              法官　李　玉　卿

以  上  正  本  證  明  與  原  本  無  異
中　　華　　民　　國　　100　 年　　12　　月　　22　　日
　　　　　　　　　　　　　　　書記官　吳　玫　瑩